【裁判字號】    98,軍上,29
【裁判日期】    990413
【裁判案由】    妨害性自主
【裁判全文】
臺灣高等法院刑事判決                  98年度軍上字第29號
上  訴  人
即  被  告  甲○○
選任辯護人  鞠金蕾律師
上列上訴人因妨害性自主案件，不服國防部高等軍事法院98年度
上訴字第45號，中華民國98年10月27日第二審判決（起訴案號：
國防部北部地方軍事法院檢察署97年偵字第198號），提起上訴
，本院判決如下：
    主  文
原判決關於民國九十七年二月二十三日部分之罪暨定應執行刑部
分撤銷，發回國防部高等軍事法院。
其他上訴駁回。
    理  由                                                                
壹、撤銷發回部分
  一、本件原判決認上訴人即被告甲○○係現役軍人，於民國97
      年2月16日12時30分許，與A女相約在桃園縣中壢火車站旁
      之新竹客運總站見面，2人嗣至「公爵賓館」休息。上訴
      人在賓館房間內脫下A女衣服，於未違反A女之意願下，以
      性器官進入A女之性器官內，復要求A女為其口交得逞，而
      認上訴人犯刑法第227條第1項對於未滿14歲之女子為性交
      罪，固非無見。
  二、按證據雖已調查而其內容尚未明瞭者，即與未經調查無異
      ，如遽行判決，仍屬應於審判期日調查之證據未予調查（
      最高法院31年上字第87號判例參照）；又原審未於審判期
      日，就上訴人否認犯罪所為有利之辯解事項與證據，予以
      調查亦未於判決理由內加以論列率行判決，自屬與法有違
      （最高法院48年台上字第1325號判例參照），經查，證人
      蔡昌岦於一審審理程序已證稱，其與上訴人為客戶關係並
      無深交，其憑單據及查閱相關單據，憶及上訴人於97年2
      月23日曾至店內維修電腦，上訴人係於早上9時至10時間
      到台中，因維修需要時間，所以請上訴人下午2時左右再
      來取貨，當天下午約2點多上訴人有去取貨等語(見一審卷
      第164背面-165頁)，是依證人蔡昌岦所陳，上訴人於97年
      2月23日上午9時至10時間，及下午2時許，人均在證人蔡
      昌岦在台中市經營之電腦公司內，則證人蔡昌岦既經具結
      ，倘認其所述與事實不符，即應於理由內為必要之論述，
      要非僅以證人未提出足以證明其所述為真正之證據，即可
      捨棄而不用。原判決僅以證人蔡昌岦未於98年5月18日庭
      訊後至言詞辯論終結日之98年5月27日之9日內提出維修紀
      錄供審認，即謂證人證詞依常理推斷有可疑之處而摒棄未
      採，蓋依證人蔡昌岦所證結果如何，攸關上訴人97年2 月
      23日之犯行是否成立之認定，原審未為詳查，逕為不利於
      上訴人之認定，亦有理由不備及證據調查未盡之違誤。前
      揭違背法令情形，影響於事實之確定，本院無可據以為裁
      判，應認原判決有撤銷發回更審之原因。
貳、上訴駁回部分
  一、按被告不服高等軍事法院宣告有期徒刑之上訴判決者，得
      以判決違背法令為理由，向高等法院提起上訴，軍事審判
      法第181條第5項定有明文。是不服高等軍事法院有期徒刑
      判決而向高等法院提出上訴者，非以原判決違背法令為理
      由者不得為之，此為其上訴之法定要件。若上訴理由並未
      依據卷內訴訟資料，具體指摘原判決不適用何種法則或如
      何適用不當，或所指摘原判決違法情事，顯與法律規定得
      為第三審上訴理由之違法情形，不相適合者，均應認其上
      訴為違背法律上之程式，應予以駁回，此觀諸軍事審判法
      第206條第1項、刑事訴訟法第395條前段、第377條之規定
      至明。
  二、原判決就上訴人97年2月16日之犯行，係依據上訴人之自
      白、被害人A女之指述、證人左雪伻、A2、廖雅櫻之證述
      、憲兵司令部刑事鑑識中心98年3月31日憲直刑鑑字第098
      0000521號鑑定書及所附說明書、國軍桃園總醫院97年7月
      1日被害人受理疑似性侵害案件驗傷診斷書等證據資料，
      認定上訴人有於本件案發時、地，對於未滿14歲之女子為
      性交之情。上訴意旨略以：(一)、被害人A女供述97年2月16
      日12時30分許，因A女之母帶祖母前往醫院看病，上訴人
      乘A女家中大人不在家，與A女在伊房間內發生性行為。惟
      A女之母亦不確定當日有無帶A女之祖母就診，自應函查長
      庚醫院當日就醫紀錄，俾使A女之供述與查證時間核對是
      否相符。(二)、A2對上訴人之描述與上訴人差異甚大，且A2
      供稱僅隔窗外目視，其能見角度無法明確觀察，所言指述
      顯有不實。原審未敘明A2指證不符，有判決理由矛盾之違
      背法令。(三)、依卷附照片，A女房間窗外陽台，靠窗邊緣
      放一台洗衣機及雜物，並無法貼窗觀看房間內部，若依A2
      小學生身高，縱使將腳尖掂起，亦僅勉強看到屋內情形。
      且自窗外往內目視，A2要看到下舖床上的人已有難度，遑
      論會看到所謂「A女穿內褲，那位哥哥有穿衣褲」之情狀
      。原審就警方提供之照片證物，並未於審理中踐行調查證
      據，亦未在判決中說明照片的證據能力及不採之理由，有
      判決理由不備之違背法令。(四)、上訴人經測謊結果，均無
      不實反應，自可徵信上訴人所供真實。且事實審審判，除
      一般證據外，亦須與人類科學發展同步。而測謊的證據方
      法，係本於心理學及生理學之理論為基礎，復由專業人員
      研讀，所得結果有證據能力。原審以上訴人有前科為由，
      已失其審酌測謊為審判參酌之有利因素，所稱測謊結果形
      同具文。判決理由矛盾違背法令。(五)、原判決將A女接受
      國軍桃園醫院97年7月1日受理疑似性侵害案件驗傷診斷書
      影本作為上訴人犯罪行為之依據，在判決理由上顯有矛盾
      。A女製作筆錄時間為97年6月27日，之前A女與案外人周
      生曾坦承有發生過二次性行為，二人在即時通上聊天之時
      間判斷為5月間之事，足證A女驗傷處女膜有裂傷情形，已
      無法為上訴人是否於97年2月間二次性侵之直接證據。原
      審以該診斷書為證據在理由上顯有矛盾。(六)、A女與周男
      有二次性行為，且均在A女家中，鑒於A2所見形容上訴人
      體態並不符合，究竟是否另有其人或有推測，原審自應依
      職權調查A2所見之人在特徵上有無相符，並傳訊周男。縱
      辯護人提出請求，礙於卷內所載周男之年籍無從查詢，法
      院仍應對於上訴人有利不利之情形一律注意，依職權調查
      等語。惟查，原審認定上訴人犯97年2月16日與未滿14歲
      之女子性交罪，已於詳敘其調查證據之結果及證據取捨並
      認定犯罪事實之理由，且對上訴人否認犯罪所辯各節，均
      不足採為上訴人有利之認定，詳加論述指駁。所為之論斷
      均有卷存證據資料可資覆按，要無採證認事違背經驗法則
      、論理法則、或適用法則不當、理由予盾，或其他違背法
      令之情形。又按(一)事實之認定及證據之取捨，乃屬事實審
      法院之職權，告訴人及證人所為供述及合法調查所得證據
      ，何者為可採，事實審法院本得參酌其他相關證據為自由
      之判斷，苟無違反經驗法則或論理法則，自難指為違法。
      原判決已核對A女及A2二人證述情節，認上訴人曾於97年2
      月16日在A女住處發生性行為。且就證人A2於偵查中所證
      述：A女有帶男朋友回家過，那一天是星期六早上，當時
      媽媽帶奶奶去看醫生的時候，有一個男生來找姊姊等語(
      見偵卷第100頁)，與證人A1於原審證述:伊習慣是禮拜六
      帶婆婆去看病等語(見上訴卷第62頁)相符為說明。故縱本
      件並無函查A女祖母之就醫紀錄，仍不影響原判決依憑上
      開證據認定事實。且A2於偵查中已明確證稱：除了這個男
      生之外，沒有其他男生到家裡找過A女，伊只見過這個男
      生，如果有看到大概還認得出來等語(見偵卷第100頁)，
      復於審審理期間毫無猶豫指認上訴人即為當日至A女住處
      之男子，並證陳當日事實發生經過，此既與A女所述情節
      大致相符，則A2就此部分之證述應可採信。次查，原審已
      就桃園縣政府警察局大溪分局98年9月1日溪警分刑字第
      09820244 76號函所附被害人房間現場圖，於98年9月29日
      審判期日提示(見上訴卷第64頁)，是上訴意旨指摘原審未
      踐行調查證據程序，難認與卷證資料相符。又上訴意旨指
      稱A2無法看清屋內情況云云，所言尚屬臆測。再原判決已
      就該測謊鑑定之結果與證人之證言及其他證據之結果相互
      印證，而認測謊結果不足採為對上訴人有利之認定，詳予
      說明，上訴人任意指摘原判決採證違法，亦不足採。至國
      軍桃園醫院97年7月1日受理疑似性侵害案件驗傷診斷書所
      載「處女膜裂痕於6及9點鐘位置(非新裂傷)」，即與被害
      人A女所稱上訴人經其同意而為性交行為2次之客觀事實，
      並無相悖之處，原審引為本件之論證，亦無不當。至上訴
      人請求傳訊周男部份，第一審法院已因周男與本案並無直
      接關聯性，而予以駁回上訴人之聲請，有98年2月5日準備
      程序筆錄可資證明(見訴字卷第79頁)，且原審復無查無周
      男之年籍資料可供傳訊，是此證據調查業已完足，上訴人
      任意指摘原判決違法，即不足採。綜上，上訴人並未依據
      卷內資料為原判決具體違法之指摘，徒憑己見，或就原審
      採證認事職權之適法行使，或對原判決已明白論斷之事項
      ，任意指摘原審採證違法，認定事實違背經驗法則，並有
      適用法則、不適用法則不當之違法，自與法律規定得為法
      律審上訴理由之違法情形，不相適合，其上訴違背法律上
      之程式，應予駁回。
三、據上論結，應依軍事審判法第206條第1項、第199條，刑事
    訴訟法第395條、第397條、第401條，判決如主文。
中    華    民    國    99    年    4    月    13    日
            刑事第二十二庭審判長法  官  郭雅美
                                法  官  李麗珠
                                法  官  洪于智 
以上正本證明與原本無異。
不得上訴。
                                書記官  強梅芳
中    華    民    國    99    年    4     月    14    日

司法院資訊處製作；財團法人民間司法改革基金會備份。
